【裁判字號】    98,上易,706
【裁判日期】    980928
【裁判案由】    恐嚇取財等
【裁判全文】
臺灣高等法院高雄分院刑事判決         98年度上易字第706號
上  訴  人
即  被  告  甲○○
上列上訴人因恐嚇取財等案件，不服臺灣高雄地方法院98年度審
易字第1580號中華民國98年7 月31日第一審判決（起訴案號：臺
灣高雄地方法院檢察署98年度偵字第2617號，併辦案號: 臺灣臺
南地方法院檢察署98年度偵緝字第897 號），提起上訴，本院判
決如下：
    主  文
上訴駁回。
    理  由
一、公訴意旨略以：被告甲○○明知目前國內社會上層出不窮之
    不法份子為掩飾不法行徑，避免執法人員之追究，經常利用
    電話轉接或人頭電話之方式，以確保犯罪所得之不法利益並
    掩人耳目，仍不違背其本意，竟基於幫助詐欺及幫助恐嚇取
    財之不確定故意，於97年11月間某日，在高雄市○○區○○
    路附近，將其向威寶電信股份公司申辦0000000000、000000
    0000號行動電話門號及向臺灣大哥大股份有限公司申辦0000
    000000號行動電話門號，以每個門號新臺幣（下同）600 元
    之價格，出售予姓名年籍不詳綽號「安基」之成年人，以此
    方式幫助犯罪集團從事不法犯行。嗣該集團成員取得上開電
    話號碼後，意圖為自己不法之所有，於(一)97年11月14日9 時
    30分許，以0000000000號行動電話門號，冒用檢察官名義，
    向丁○○○詐稱，其帳戶遭詐騙集團盜用云云，致丁○○○
    陷於錯誤，遂依指示於97年11月14日17時許，提領現金100
    萬元至嘉義市○區○○路1160號處，交付予該犯罪集團指派
    姓名年籍不詳之成年男子；(二)97年11月14日，先以00000000
    00號行動電話門號與郭昭昌（另由檢察官聲請簡易判決處刑
    ）聯絡，以1500元價格向郭昭昌收購其申辦之0000000000號
    行動電話門號，復於97年11月19日14時，冒用檢察官名義，
    使用郭昭昌提供門號撥打電話向乙○○詐稱，其帳戶遭詐騙
    集團盜用云云，致乙○○陷於錯誤，遂依指示於同年月21日
    19時15分許，提領現金100 萬元至高雄市苓雅區○○○路與
    復興二路口處，交付予該犯罪集團指派姓名年籍不詳之成年
    男子；(三)97年12月11日13時40分、14時20分、16時30分、16
    時40分許，以0000000000號行動電話門號，多次撥打電話予
    丙○○，表示捉到丙○○所有之賽鴿，要求匯款至余宗紘帳
    戶（由檢察官另案偵辦中），若未匯款則不放回鴿子等語，
    致丙○○心生畏懼而依指示匯款12000 元至余宗紘上開帳戶
    。因認被告涉犯刑法第30條第1 項、第339 條第1 項幫助詐
    欺取財罪嫌及同法第30條第1 項、第346 條第1 項之幫助恐
    嚇取財罪嫌。
二、另併案意旨略以：上開犯罪集團，於98年2月3日晚上11時54
    分3 秒，以被告申辦之0000000000號行動電話門號致電家住
    台南市之鴿主鄭清竣，向之恫稱其所飼養之2 隻鴿子遭擄，
    要求匯款3,540 元、3,065 元至葉清張( 檢察官已聲請簡易
    判決處刑) 所有中國信託商業銀行帳號00000-000000-0號帳
    戶內，始將鴿子放回等語，嗣為鄭清竣發覺有異而未匯款，
    因認被告涉犯刑法第30條第1 項、第346 條第3 項、第1 項
    之幫助恐嚇取財未遂罪嫌，且與前開起訴部分有一行為觸犯
    數罪名之想像競合犯關係，爰請併案審理。
三、按對於被告無審判權者，應諭知不受理之判決；刑事訴訟法
    第303條第6款定有明文。次按，現役軍人犯陸海空軍刑法之
    罪者，依陸海空軍刑法處罰；而陸海空軍刑法所稱現役軍人
    ，謂依兵役法或其他法律服現役之軍官、士官、士兵；又現
    役軍人犯刑法恐嚇罪章之罪者，除陸海空軍刑法另有規定外
    ，依各該規定處罰，陸海空軍刑法第1條、第6條及第76條第
    1 項第10款分別定有明文。再按，現役軍人犯陸海空軍刑法
    或其特別法之罪，依軍事審判法之規定追訴審判之；又軍事
    審判法所稱現役軍人者，謂依兵役法或其他法律服現役之軍
    官、士官、士兵；犯罪事實之一部應依本法審判時，全部依
    本法審判之，軍事審判法第1 條第1 項、第2 條、第34條亦
    分別定有明文。是以，現役軍人在任職服役中犯罪，其犯罪
    行為之一部係犯陸海空軍刑法或其特別法之罪，全部即應由
    軍事法院依軍事審判法之規定追訴審判，普通法院對該等行
    為無審判權，合先敘明。
四、查被告於97年12月15日入伍服役，且目前仍在服役中，有海
    巡署南部地區巡防局第52岸巡大隊98年9 月22日(98)南五二
    字第145 號在職證明1 份附卷可稽。原裁定認定被告係於97
    年12月10日入伍服役，尚有未恰。又公訴意旨所指事實雖均
    發生在被告入伍服役之前，惟併案意旨所指恐嚇取財未遂之
    事實則係發生在被告入伍服役之後，揆諸前開說明，被告提
    供行動電話，同時幫助恐嚇取財及詐欺取財之犯行，係一行
    為觸犯數罪名之想像競合犯，而其中一部分恐嚇取財正犯之
    犯罪時間係在98年2 月3 日，被告已為現役軍人，且被告所
    犯刑法恐嚇罪，應由軍法機關追訴審判，故本案全部應由軍
    法機關追訴審判，原審法院就本案並無審判權。原審法院以
    被告係於97年12月10日入伍服役為由，就本案諭知不受理判
    決，理由雖有未當，惟其結果並無二致，原審不經言詞辯論
    ，逕為不受理之判決之諭知，核無違誤。被告上訴意旨指摘
    原判決不當，為無理由，應予駁回，並不經言詞辯論為之。
五、據上論斷，應依刑事訴訟法第368條、第372條，判決如主文
    。
中    華    民    國    98    年    9     月    28    日
                  刑事第九庭    審判長法  官  莊秋桃
                                      法  官  裕斗
                                      法  官  范惠瑩
以上正本證明與原本無異。
不得上訴。
中    華    民    國    98    年    9     月    28    日
                                      書記官  戴育婷


司法院資訊處製作；財團法人民間司法改革基金會備份。
